【裁判字號】    98,交聲,138
【裁判日期】    980827
【裁判案由】    聲明異議
【裁判全文】
臺灣屏東地方法院交通事件裁定         98年度交聲字第138號
原處分機關  交通部公路總局高雄區監理所屏東監理站
異  議  人  甲○○
即受處分人
上列受處分人因違反道路交通管理處罰條例案件，對於交通部公
路總局高雄區監理所屏東監理站於民國98年4 月2 日所為之處分
（原處分案號：屏監違字第裁82-VP0000000號）聲明異議，本院
裁定如下：
    主  文
原處分罰鍰部分超逾新臺幣玖佰元部分，及記違規點數壹點之處
罰均撤銷。
前項撤銷部分，甲○○不罰。
其餘異議駁回。
    理  由
一、原處分意旨略以：異議人即受處分人 (下稱：異議人）甲○
    ○於民國 (下同）97年4 月23日下午1 時5 分許，駕駛車號
    1257-UP 號自用一般小客車行經屏東縣九如鄉台3 線426.3
    公里九如段時，經屏東縣政府警察局屏東分局舉發有「不遵
    守道路交通標線之指示」之違規，有屏警交字第VP0000000
    號違規單可參，並經舉發單查復舉發無誤。本站爰依道路交
    通管理處罰條例 (下稱：「處罰條例」）第60條第2 項第3
    款暨違反道路交通管理事件統一裁罰基準表第60條第2 項第
    3 款規定，裁處異議人繳納罰款新台幣 (下同）1,800 元，
    逾期依法定較高額罰款裁處，並依道路交通管理處罰條例第
    63條第1 項共記違規點數1 點，核無違誤。
二、異議意旨詳如「行政訴訟答辯 (按即聲明異議）狀」所載 (
    如附件）。
三、查異議人甲○○於97年4 月23日下午1 時5 分許，駕駛車號
    1257 -UP號自用一般小客車，行經屏東縣九如鄉台3 線
    426.3 公里九如段時，經警逕行舉發有「不遵守道路交通標
    線之指示」之違規，有屏東縣政府警察局屏東分局舉屏警交
    字第VP0000000 號違規事件舉發通知單暨採證照片附卷可按
    ，並據異議人就上揭時、地之駕駛行為所不爭執，以上情事
    堪認定為事實。
四、異議人雖以前揭情詞置辯，經查：
  (一)按違反道路交通管理事件統一裁罰基準及處理細則第5 條規
    「處理違反道路交通管理事件，有關文書送達之程序，依行
    政程序法之規定」。而觀諸行政程法第72條第1 項本文規定
    「送達，於應受送達人之住居所、事務所或營業為之。」；
    同法第第73條第1 項規定「於應送達處所不獲會晤應受送達
    人時，得將文書付與有辨別事理能力之居人、受僱人或應送
    達處所之接收郵件人員。」；同法第74條第1 項與第2 項則
    規定「送達，不能依前二條規為之者，得將該文書寄存送達
    之地方自治或警察機關，並作送達通知書兩份，一份黏貼於
    應受送達人住居所、事務所、營業所或其就業處所門首，另
    一份交由鄰居轉交或置於該送達處所信箱或其他適當位置，
    以為送達。前項情形，由郵政機關送達者，得將文書寄存於
    送達地之郵政機關。」查本件異議人因上開違規情事，經警
    察逕行開單舉發，且上開舉發通知單係以掛號寄送異議人當
    時之戶籍地屏東縣屏東市○○○街28巷13之1 號，經2 次投
    郵未能妥投，台灣郵政股份有限公司郵務人員乃依法作送達
    通知書2 份，一份黏貼於異議人上開戶籍址門首，另一份則
    投置於上址應送達處所信箱，以為送達，並將該應送達之舉
    發通知單寄存於當地郵政機關「復興郵局」，於97年6 月2
    日完成寄存送達，已生合法送達效力等情，有異議人戶籍資
    料、屏東縣政府警察局98年3 月19日屏警交字第0980014368
    號函在卷足稽。是以台灣郵政股份有限公司郵務人員對上開
    異議人戶籍址所為本件寄存送達程序，核與行政程序法相關
    規定無違，揆諸上開說明，本件舉發通知單業已生送達效力
    ，尚不因異議人本人或同居家屬未能親自收受該舉發通知單
    ，即遽予否定該送達之合法效力。異議人上開所辯，固難憑
    採。
  (二)然查，本件違規事實既係經警逕行開單舉發，原舉發機關應
    按已查明之資料填註車牌號碼、車輛種類、車主姓名及地址
    ，並於通知單上方空白處加註逕行舉發之文字後，由舉發機
    關送達被通知人。且應指定距舉發日30日期間為應到案日期
    ，俾受處分人得依道路交通管理處罰條例第9 條第1 項規定
    ，決定自行繳款結案或到案聽候裁決，此觀諸「違反道路交
    通管理事件統一裁罰基準及處理細則」第11條第1 項第4 款
    、第15條但書第1 款規定自明。查本件違反交通秩序罰事件
    經聲明異議，並未經原舉發單位或原處分機關將系爭舉發違
    規通知單一併移付本院審核，經本院於98年5 月11日電話通
    知原舉發機關承辦人員應於7 日內陳送系爭舉發違規通知單
    及採證照片，有公務繫電話紀錄可佐，但原舉發機關於98年
    5 月12日以屏警交字第0980024217號函覆時，亦僅檢送採證
    照片2 張而己，關於原舉發違規通知單仍付之闕如。準此，
    本件原舉發機關就系爭舉發違規通知單行政文書，形式上雖
    已合法送達與異議人固如前述；但關於上開舉發違規通知單
    是否已依法指定應到案日期？其期間為何？仍缺乏確證以資
    佐認，上述行政程序缺失之不利益自不能責令異議人承受，
    應認「應到案期日」未指定，準此，關於異議人是否有逾越
    應到案期限及其日數，即不能確定無從起算。
五、按汽車駕駛人，駕駛汽車有下列情形之一，而本章各條無處
    罰之規定者，處新臺幣900 元以上1800元以下罰鍰：三、不
    遵守道路交通標誌、標線、號誌之指示，道路交通管理處罰
    條例第60條第2 項第3 款定有明文。本件異議人上開駕駛行
    為有前揭不遵道路交通標線指示之違規 (面對圓形紅燈時，
    前車輪壓越停止線），事證明確，原處分機關依違反道路交
    通管理處罰條例第60條第2 項第3 款規定裁處罰鍰處分，固
    非無據。但本件系爭舉發違規通知單既不能證明有指定應到
    案日期，則異議人有無逾越應到案日期，及其期間日數，即
    不能特定、起算，有如上述，自僅能依法定低罰額裁罰900
    元罰鍰。原處分機關認定異議人已逾應到案日期60日以上，
    逕依違反道路交通管理事件統一裁罰基準表第60條第2 項第
    3 款 (逾越應到案期限60日以上逕行裁決處罰者）裁處罰款
    1,800 元，就罰鍰超逾900 元部分，即有未洽；又異議人本
    件所違反之道路交通管理處罰條例第60條第2 項第3 款違規
    ，並不在同條例第63條第1 項第1 款所列得予記違規點數之
    列，原處分機關逕記違規點數1 點，同有未合，自應由本院
    就上開不當裁罰予以撤銷改裁定如主文第1 項、第2 項所示
    。至於原處分就罰鍰在900 元數額內，原處分尚無違誤，異
    議聲明求予一併撤銷，此部分核無理由，應予駁回。
六、據上論斷，爰依道路交通案件處理辦法第19條、第20條，裁
    定如主文。
中    華    民    國    98    年    8     月    27    日
                  交通法庭      法  官  朱盈吉
以上正本證明與原本無異。
如不服本裁定應於收受送達後5 日內向本院提出抗告書狀敘述抗
告之理由抗告於台灣高等法院高雄分院。
中    華    民    國    98    年    8     月    27    日
                                書記官  林祥玉


司法院資訊處製作；財團法人民間司法改革基金會備份。
